臺灣雲林地方法院刑事裁定　　　　　　　 96年度聲再字第5號
聲　請　人　甲○○
　　　　　　　　　　國民
上列聲請人因妨害投票案件，對於本院中華民國94年10月31日94
年度虎簡字第393 號刑事確定判決，聲請再審，本院裁定如下：
    主  文
再審之聲請駁回。
    理  由
一、聲請意旨略以：聲請人即受判決人因妨害投票案件，經本院
    於民國94年10月31日，以94年度虎簡字第393 號判決判處聲
    請人有期徒刑月（如易科罰金，以銀元佰元折算壹日）
    確定，因發現(一)原確定判決所採用之卷附照片，雖顯示聲請
    人參加張碩文立委參選人餐宴，且頻頻敬酒，然僅屬片段紀
    錄，而非事實真相，原確定判決以之認定聲請人接受張碩文
    餐宴邀約而受賄，似有看圖說故事之嫌；(二)就陳清秀為張碩
    文舉辦餐會，招待聲請人免費餐飲涉嫌交付不正利益部分，
    業經臺灣高等法院臺分院以95年度選上訴字第611 號判決以
    聲請人於該案件審理時證稱，受阿忠邀請一起至五福園吃飯
    ，不知餐會之性質等情，難認聲請人係本於受賄接受免費餐
    飲之意思而參加餐會；(三)聲請人於偵查中所立悔過書，係因
    聲請人另有案件執行惟恐橫生枝節而書立，並非出於自願等
    確實之新證據，足認應受無罪之判決，而依刑事訴訟法第42
    0 條第1 項第6 款規定聲請再審云云。
二、按有罪之判決確定後，因發現確實之新證據，足認受有罪判
    決之人應受無罪、免訴、免刑或輕於原判決所認罪名之判決
    者，為受判決人之利益，得聲請再審，刑事訴訟法第420 條
    條第1項第6款定有明文。上述關於開啟再審程序之「確實之
    新證據」要件，必須該「證據方法」係「新」而「確實」。
    細而言之，所謂「證據」，係指形式存在之證據方法而言，
    無論人證或物證皆然。所謂「新」證據，係指證據之「嶄新
    性」（新規性、新穎性）而言，謂該證據必須在事實審法院
    判決時已經存在，因未經發現，為法院及當事人所不知，不
    及調查斟酌，而於判決後始行發現者而言；若在判決前已經
    法院調查之證據，若經法院捨棄而不採，即非新證據。所謂
    「確實」，係指證據之「確實性」（明確性、顯著性、顯然
    性），必須該證據就形式上觀察，已足以動搖原確定判決而
    言；如尚不足以推翻原判決所認定罪刑之證據，即非足生影
    響於原判決之確實證據；亦即所謂「確實之新證據」，係指
    該證據於事實審法院判決前已經存在，為法院及當事人所不
    知，不及調查斟酌，而於判決後，始行發現，且毋須經調查
    程序，顯然可認為足以動搖原確定判決者而言，倘其證據成
    立在事實審法院判決後，即非此所謂之新證據，用以聲請再
    審，自非法之所許，最高法院32年抗字第113 號判例、90年
    度臺抗字第168 號及92年度臺抗字第295 號裁定可資參照。
    又人證係以證人之證言為證據資料，故以證人為證據方法，
    以其陳述為證明之作用者，除非其於另一訴訟中已為證言之
    陳述，否則，不能以其事後所製作記載見聞事實之文書，謂
    其係根據該人證成立於事實審法院判決之前，而認該文書為
    新證據，最高法院40年臺抗字第2 號、28年抗字第8 號及75
    年臺上字第7151號判例分別著有明文。
三、經查：
(一)、經調取本院94年度虎簡字第393 號刑事案件卷宗全卷，發現
    採證錄影翻拍照片於本院94年度虎簡字第393 號案件原確定
    判決判決前即已存在，並非原確定判決後始發現之新證據，
    而證據之憑信力如何，由法院依綜合調查之結果為斟酌取捨
    ，此乃事實審法院職權認定之範圍，原確定判決既已對於卷
    附採證錄影翻拍照片斟酌調查後，而為取捨認定，此證據顯
    然並非為法院、當事人所不知，不及調查斟酌，至其後始行
    發現之「新證據」，聲請人並未提出任何新證據證明該照片
    有偽造、變造之情形或與事實不符，徒爭執原確定判決認定
    事實當否，顯與刑事訴訟法第420 條第1 項第6 款發現確實
    之新證據規定不相合致。
(二)、聲請人於本院94年度虎簡字第393 號刑事案件為被告，故其
    言詞陳述屬被告之供述，其對於所涉案件為不利於己之供述
    則屬自白，而聲請人於陳清秀涉嫌賄選之臺灣高等法院臺南
    分院95年度選上訴字第611 號刑事案件並非被告，聲請人於
    臺灣高等法院臺南分院95年度選上訴字第611 號刑事案件審
    理時以證人身分具結證述，雖因聲請人於不同案件身分不同
    而對其陳述賦予不同名稱，惟其本質均屬聲請人之言詞陳述
    ，是聲請人於其本身為被告之本院94年度虎簡字第393 號刑
    事案件審理時已存在，且已於檢察官偵訊時為自白供述，原
    確定判決並就其自白供述為調查審酌，認定聲請人接受立委
    張碩文之選舉餐宴免費招待，涉犯有投票權人收受不正當利
    益，而許以其投票權為一定行使罪，聲請人再以證人身分至
    另案為不同證述，僅其身分之轉換，然二者均以聲請人之陳
    述為證據方法則無二致，是聲請人之「言詞陳述」此項證據
    ，於原確定判決判決前已存在，且經原確定判決調查斟酌，
    難認具備「嶄新性」之性質。何況聲請人之供述與證述內容
    前後不一，究竟何者可採，尚須經調查程序始能判斷取捨，
    亦與「毋須經調查程序，顯然可認為足以動搖原確定判決」
    之證據「確實性」不符。
(三)、經審閱本院94年度虎簡字第393 號刑事案件全部卷宗，聲請
    人於檢察官偵查中自行書寫悔過書1 紙已附於93年度選偵字
    第18號卷第23頁，且原確定判決已載明依張素珠、蘇坤煌、
    蔡忠化、闕永山、張銘賢、許澤修、沈欽琮、陳兆祥等人偵
    訊中之自白、聲請人所填寫之悔過書、立委候選人張碩文五
    福園餐廳競選活動談話內容譯文、餐廳外採證錄影翻拍照片
    及聲請人於偵訊中之自白等相關證據，綜合判斷結果認聲請
    人之妨害投票罪刑，事證明確，是以，原確定判決顯係斟酌
    其餘在場人之供述及各項證物等為取捨決定，而為聲請人有
    罪之認定，故聲請人所書立之悔過書於原確定判決判決前即
    已存在，並經原確定判決斟酌其證據價值，顯非為法院、當
    事人所不知，不及調查斟酌，至其後始行發現之「新證據」
    至為明確。聲請人又自承該悔過書為其自行書寫，僅稱書寫
    悔過書之動機係惟恐有其他案件須執行，免節外生枝，考其
    填寫該悔過書之動機並不影響填寫之任意性，聲請人又稱檢
    察官偵訊時未給予其解釋之機會，即要求其立下悔過書，有
    以不正方法逼迫其書立悔過書之情形，其立悔過書不具任意
    性云云，惟揆諸93年度選偵字第18號卷，檢察官於93年11月
    23日下午02時34分偵訊聲請人時，已予聲請人辯明之機會，
    聲請人並就當天餐會情形詳細連續陳述，有偵訊筆錄（93年
    度選偵字第18號卷第19頁至第22頁）在卷可憑，檢察官並無
    以強暴、脅迫、利誘、詐欺、疲勞訊問或不正方法令被告書
    立該悔過書之情形，且該悔過書係出於檢察官以何種不正方
    法取得，聲請人亦未提出任何證據方法（即新證據）以供審
    酌，僅空言主張非出於自願書立，顯不足以動搖原確定判決
    所為證據之認定。
四、綜上，本件聲請人所提聲請再審之理由，核其性質，僅屬對
    於原確定判決就證據之取捨意見，且單憑己意所為之相反評
    價或質疑，及空言指摘檢察官以不正方法取得其悔過書，聲
    請人所舉之證據亦與刑事訴訟法第420 條第1 項第6 款所定
    之聲請再審要件不符，從而，聲請人本件再審之聲請為無理
    由，應予駁回。
五、依刑事訴訟法第434條第1項，裁定如主文。
中　　華　　民　　國　　96　　年　　6 　　月　　20　　日
                  刑事第四庭    審判長法  官  吳福森
                                      法  官  曾鴻文
                                      法  官  李秋瑩
以上正本證明與原本無異。。
如不服本裁定，應於裁定送達後5日內向本院提出抗告狀。
                                      書記官　邱明通
中　　華　　民　　國　　96　　年　　6 　　月　　20　　日
